臺灣臺南地方法院民事判決
109年度訴字第1897號
原      告  第一產物保險股份有限公司

法定代理人  李正漢
訴訟代理人  潘信平
被      告  曾博紀
上列當事人間請求侵權行為損害賠償事件，本院於民國109年12
月21日言詞辯論終結，判決如下：
    主      文
被告應給付原告新臺幣陸拾萬元，及自民國一０九年十一月二十
四日起至清償日止，按週年利率百分之五計算之利息。
訴訟費用由被告負擔。
    事實及理由
壹、程序方面：
    本件被告經合法通知，無正當理由未於言詞辯論期日到場，
    核無民事訴訟法第386條各款所列情形，爰依原告之聲請，
    由其一造辯論而為判決。
貳、實體方面：
一、原告主張：訴外人曾淯於民國108年5月24日以所有車牌號碼
    000-0000號自用小貨車(下稱系爭貨車)向原告投保1年期汽
    車責任保險，嗣駕駛執照於93年間經監理機關註銷之被告於
    108年10月1日上午6時20分許，駕駛系爭貨車載運農產品沿
    臺南市新營區臺19甲線由南往北方向行駛，欲至臺南市鹽水
    區牛墟，行經臺南市○○區○○○000○00號前時，疏未注意車前
    狀況，適有訴外人劉明典騎乘腳踏車，自上址對面路旁由西
    往東方向起駛穿越臺19甲線時，亦疏未注意左右來車及違規
    穿越雙黃線道路，因閃避不及，被告駕駛系爭貨車之前車頭
    處即與前揭腳踏車發生碰撞，致劉明典人、車倒地，受有雙
    側硬腦膜下出血、瀰漫性蜘蛛膜下出血併中線偏移之傷害，
    經送醫救治，仍於同年月7日下午3 時9分許死亡（下稱系爭
    事故）。原告就劉明典死亡部分業已賠付慰撫金新臺幣（下
    同）2,000,000元予劉明典之繼承人即訴外人劉吳秀枝、劉
    豊欽、劉豐志，依劉明典與被告對系爭事故之肇事責任比例
    7比3為過失相抵後為600,000元【計算式：2,000,000元（1
    00%－70%）＝600,000元】，該筆費用係因被告無照駕駛系爭
    貨車所致，且符合強制汽車責任保險法第29條第1項第5款及
    道路交通管理處罰條例第21條第1項第4款規定。為此，爰依
    保險代位及侵權行為之法律關係提起本件訴訟等語，並聲明
    ：如主文第1項所示。
二、被告未於言詞辯論期日到場，亦未提出書狀作任何聲明或陳
    述。
三、法院之判斷：
　㈠按被保險人有下列情事之一，致被保險汽車發生汽車交通事
    故者，保險人仍應依本法規定負保險給付之責。但得在給付
    金額範圍內，代位行使請求權人對被保險人之請求權：違
    反道路交通管理處罰條例第21條或第21條之1規定而駕車，
    強制汽車責任保險法第29條第1項第5款定有明文。次按汽車
    駕駛人，有下列情形之一者，處6,000元以上12,000元以下
    罰鍰，並當場禁止其駕駛：駕駛執照業經吊銷、註銷仍駕
    駛小型車或機車，道路交通管理處罰條例第21條第1項第4款
    亦有明文。復按汽車行駛時，駕駛人應注意車前狀況及兩車
    並行之間隔，並隨時採取必要之安全措施，不得在道路上蛇
    行，或以其他危險方式駕車，道路交通安全規則第94條第3
    項定有明文。又按因故意或過失，不法侵害他人之權利者，
    負損害賠償責任，民法第184條第1項前段亦有明文。
　㈡原告主張：被告之駕駛執照於93年間經監理機關註銷後，仍
    於上揭時、地駕駛系爭貨車，因未注意車前狀況，而與劉明
    典騎乘前揭腳踏車發生碰撞而肇生系爭事故，原告已賠付2,
    000,000元予劉明典之繼承人即劉吳秀枝、劉豊欽、劉豐志
    等情，業據其提出與所述相符之汽車保險計算書、臺南市政
    府警察局新營分局交通分隊道路交通事故當事人登記聯單、
    道路交通事故現場圖、臺灣臺南地檢察署相驗屍體證明書、
    受害人繼承系統表及同意比對聲明書及強制汽車責任保險理
    賠申請書為證（見補字卷第19頁至第27頁，本院卷第39頁）
    ，並經本院依職權調取上開刑事案件卷宗查閱屬實，而被告
    於相當時期受合法之通知，於言詞辯論期日不到場，亦未提
    出準備書狀爭執，依民事訴訟法第280條第3項準用第1項之
    規定，視同自認。查本件被告曾考領有合格之駕駛執照，嗣
    於93年間經監理機關註銷（見臺灣臺南地方檢察署108年度
    相字第1474號卷，下稱相字卷，第45頁），對於上開注意義
    務當所知悉，且依道路交通事故調查報告表㈠所載（見相字
    卷第37頁），系爭事故發生時，天候為晴，日間有自然光線
    ，柏油路面乾燥、無缺陷亦無障礙物、視距良好，顯無何不
    能注意之情事，詎被告駕駛系爭貨車行經上開路段時，竟疏
    未注意劉明典騎乘前揭腳踏車由西往東方向正穿越臺19甲線
    ，即貿然直行，因而肇致系爭事故，足見被告確有應注意、
    能注意而不注意之過失甚明。而系爭事故經送請臺南市車輛
    行車事故鑑定覆議委員會鑑定結果，亦認為被告駕照註銷駕
    駛系爭貨車，未注意車前狀況，為肇事次因，有臺南市政府
    109年4月16日府交運字第1090471192號函所檢附之臺南市車
    輛行車事故鑑定覆議委員會南覆0000000 案覆議意見書存卷
    可考（見臺灣臺南地方檢察署109年度營偵字第318號卷，下
    稱營偵卷，第17頁至第20頁）。又依道路交通事故現場圖及
    道路交通事故調查報告表㈡顯示所示（見相字卷第35頁、第3
    9頁），被告駕駛系爭貨車之前車頭處與劉明典騎乘前揭腳
    踏車發生碰撞，則以本件撞擊情狀及車輛行駛位置以觀，被
    告過失駕駛系爭貨車之肇事行為與劉明典死亡間，具有相當
    因果關係，被告即應負侵權行為損害賠償之責。
　㈢再按損害之發生或擴大，被害人與有過失者，法院得減輕賠
    償金額，或免除之，民法第217條第1項定有明文。另按慢車
    起駛前應注意前後左右有無障礙或車輛行人，並應讓行進中
    之車輛行人優先通行；慢車不得在禁止穿越地段穿越道路，
    道路交通安全規則第124條第1項、第3項第4款定有明文。經
    查，劉明典為智識正常之成年人，對於上開規定應知之甚詳
    ，且依當時客觀情狀並無不能注意之情事，業如前述，雖被
    告駕駛系爭貨車行經上開路段時，未注意車前狀況，為肇事
    次因，然劉明典騎乘前揭腳踏車，違規穿越雙黃線道路，因
    而肇生系爭事故，劉明典對於系爭事故之發生亦與有過失責
    任，而前述鑑定意見結果，亦認為劉明典騎乘前揭腳踏車，
    違規穿越雙黃線道路、未注意左右來車，為肇事主因，可供
    參佐（見營偵卷第17頁至第20頁），本院審酌系爭事故發生
    之一切情狀，認為劉明典應就系爭事故之發生自負70%之責
    任，方屬公允。從而，原告主張其已賠付2,000,000元予劉
    明典之繼承人即劉吳秀枝、劉豊欽、劉豐志，適用過失相抵
    後，被告應負之賠償金額應減為600,000元【計算式：2,000
    ,000元（100%－70%）＝600,000元】，請求依強制汽車責任
    保險法第29條第1項第5款規定，代位劉吳秀枝、劉豊欽、劉
    豐志請求被告給付600,000元，洵屬有據。
　㈣末按給付無確定期限者，債務人於債權人得請求給付時，經
    其催告而未為給付，自受催告時起，負遲延責任。其經債權
    人起訴而送達訴狀，與催告有同一之效力；遲延之債務，以
    支付金錢為標的者，債權人得請求依法定利率計算之遲延利
    息；應付利息之債務，其利率未經約定，亦無法律可據者，
    週年利率為5%，民法第229條第2項、第233條第1項前段、第
    203 條分別定有明文。本件原告代位劉吳秀枝、劉豊欽、劉
    豐志對被告之侵權行為債權，核屬無確定期限之給付，既經
    原告提起本件訴訟，其起訴狀繕本於109年11月23日送達被
    告（見本院卷第35頁），被告迄未給付，當應負遲延責任。
    是原告併請求被告給付自起訴狀繕本送達翌日即109年11月2
    4日起至清償日止，按週年利率5%計算之法定遲延利息，核
    無不合，應予准許。
四、綜上所述，原告依保險代位及侵權行為之法律關係，請求被
    告給付600,000元，及自109年11月24日起至清償日止，按週
    年利率5%計算之利息，為有理由，應予准許。
五、訴訟費用負擔之依據：民事訴訟法第78條。
中　　華　　民　　國　　109 　年　　12　　月　　30　　日
                  民事第一庭    法    官　王鍾湄
以上正本係照原本作成。
如對本判決上訴，須於判決送達後20日內向本院提出上訴狀。
如委任律師提起上訴者，應一併繳納上訴審裁判費。
中　　華　　民　　國　　109 　年　　12　　月　　30　　日
                                書 記 官  林彥汝